臺灣彰化地方法院刑事判決　　　　　　99年度交簡上字第74號
上　訴　人　臺灣彰化地方法院檢察署檢察官
上　訴　人
即　被　告　陳俊宇
被　　　告　葉嘉詮
上　一　人
選任辯護人　王能幸律師
被　　　告　江恩諗
上列上訴人因被告業務過失傷害等案件，不服本院民國99年8 月
2 日99年度交簡字第1238號第一審刑事簡易判決（起訴案號：99
年度調偵字第279 、280 號），提起上訴，本院管轄之第二審合
議庭就被告葉嘉詮部分判決如下，並就被告陳俊宇、江恩諗部分
改依通常程序為第一審判決如下：
    主  文
原判決關於陳俊宇、江恩諗部分均撤銷。
陳俊宇、江恩諗無罪。
其餘上訴駁回。
    事  實
一、葉嘉詮（起訴書誤載為葉嘉銓）領有職業大貨車駕駛執照，
    擔任家具工廠司機，以載運家具為業，係從事駕駛業務之人
    。其於民國98年7 月14日下午5 時30分許，駕駛車牌號碼8V
    -0052 號自用小客車沿彰化縣彰化市○○○街肯德基（起訴
    書誤載為肯得基）餐廳點餐車道由南往北方向行駛，駛至肯
    德基點餐車道與仁愛東街交岔口，原應注意駕駛汽車時，應
    遵守道路交通標誌、標線、號誌之指示，起駛前應顯示方向
    燈，注意前後左右有無障礙或車輛行人，並應讓行進中之車
    輛行人優先通行，而依當時情形，並無不能注意之情事，竟
    疏未注意仁愛東街上行駛之車輛，貿然以車頭偏左之方向前
    行，欲左轉至仁愛東街由東往西方向，而起駛駛入仁愛東街
    ，適林淑春於上揭時間騎乘車牌號碼L5M-823 號重型機車，
    沿仁愛東街由西往東方向行駛，亦駛至上開肯德基點餐車道
    與仁愛東街交岔口，二車閃避不及發生碰撞，林淑春因而人
    車倒地，受有頭部挫傷併臉部擦傷、骨盆骨折及右下肢擦傷
    、牙齒硬組織及其他疾病、腰椎挫傷併神經根壓迫、急性壓
    力反應及創傷後壓力症候群之傷害。嗣經警據報到場處理，
    葉嘉詮於有偵查犯罪職權之公務員發覺前，向彰化縣警察局
    交通警察隊彰化分隊警員洪周靖坦承為肇事者，自首接受裁
    判。
二、案經林淑春訴由彰化縣警察局彰化分局報告臺灣彰化地方法
    院檢察署檢察官偵查起訴。
    理  由
壹、程序部分
一、查被告葉嘉詮、陳俊宇、江恩諗於警詢、偵訊及本院審理時
    之自白，並無出於強暴、脅迫、利誘、詐欺、疲勞訊問、違
    法羈押或其他不正之方法，亦非違反法定障礙事由經過期間
    不得訊問或告知義務之規定而為，依刑事訴訟法第156 條第
    1 項、第158 條之2 規定，自具有證據能力。
二、按共同正犯或幫助犯、教唆犯在其自為被告之他案，或為本
    案之共同被告時，於偵查、審理中所為之供述，縱然未經以
    證人之身分具結並供證，祇要在本案審理中，到庭依人證之
    調查證據方法，進行交互詰問，以足充分、實質保障被告之
    反對詰問權，依司法院釋字第582 號解釋意旨，其先前所為
    之陳述，倘無任意性疑慮，即屬適格之證據，至於證明力如
    何，要屬另一問題，不應混淆（最高法院100 年度臺上字第
    319 號判決意旨可資參照）。被告葉嘉詮就本案被告陳俊宇
    、江恩諗而言，乃為證人，業經本院傳喚到庭以證人身分進
    行交互詰問，踐行合法之人證調查程序，其於本案偵查、審
    理時所為之供述，自屬適格之證據。
三、按被告以外之人於偵查中向檢察官所為陳述，除顯有不可信
    之情況者外，得為證據，同法第159 條之1 第2 項定有明文
    。偵查中對被告以外之人（包括證人、鑑定人、告訴人、被
    害人及共同被告等）所為之偵查筆錄，或被告以外之人向檢
    察官所提之書面陳述，性質上均屬傳聞證據。惟現階段刑事
    訴訟法規定檢察官代表國家偵查犯罪、實施公訴，依法其有
    訊問被告、證人及鑑定人之權，證人、鑑定人且須具結，而
    實務運作時，檢察官偵查中向被告以外之人所取得之陳述，
    原則上均能遵守法律規定，不致違法取供，其可信度極高。
    查證人即被告陳俊宇、證人即告訴人林淑春、證人陳錫濱於
    檢察官偵查中所為之陳述，其未曾提及檢察官在偵查時有不
    法取供之情形，上開供述復無顯不可信之情況，依上說明，
    上開證人於偵查中之證言自具有證據能力。
四、按被告以外之人於審判外之言詞或書面陳述，除法律有規定
    者外，不得作為證據，刑事訴訟法第159 條第1 項固有明文
    ，惟被告以外之人於審判外之陳述，雖不符合同法第159 條
    之1 至第159 條之4 規定，但經當事人於審判程序同意作為
    證據，法院審酌該言詞陳述或書面陳述作成時之情況，認為
    適當者，亦得為證據，當事人、代理人或辯護人於法院調查
    證據時，知有第159 條第1 項不得為證據之情形，而未於言
    詞辯論終結前聲明異議者，視為有前項之同意，此觀同法第
    159 條之5 規定即明。經查，本判決後所引用其餘各該被告
    以外之人於審判外之陳述（包含書面陳述），固亦皆屬傳聞
    證據，惟當事人及辯護人雖知上開證據資料為傳聞證據，但
    於本院準備程序及審判期日中均表示同意或無意見而不予爭
    執，且迄至言詞辯論終結前亦未再聲明異議，本院審酌上開
    證據資料製作時之情況尚無違法不當等瑕疵，且與本案具有
    關連性，認為以之作為證據應屬適當，揆諸前開規定，爰逕
    依刑事訴訟法第159 條之5 規定，認該等證據資料均具證據
    能力，合先敘明。
五、卷附非供述證據無傳聞法則之適用，與本案待證事實具有關
    連性，且無證據證明係違法取得或製作之物，自得採為證據
    。
貳、有罪部分（即被告葉嘉詮部分）
一、訊據被告葉嘉詮固坦承於上揭時、地因駕車疏未注意，致發
    生本案車禍事故，導致告訴人受有上揭傷害，惟矢口否認有
    何業務過失傷害犯行，辯稱：車禍發生時其車輛在停等狀態
    ，且其係於請假時駕駛自用小客車發生本案車禍事故，並非
    從事業務之人云云。辯護人則為被告葉嘉詮辯稱：被告所為
    不該當業務過失傷害罪，且告訴人由中山路違規左轉至仁愛
    東街，亦與有過失等語。經查：
  (一)被告葉嘉詮於98年7 月14日下午5 時30分許，駕駛車牌號碼
    8V-0052 號自用小客車沿肯德基點餐車道由南往北方向行駛
    ，駛至該點餐車道與仁愛東街交岔口，欲在該處左轉進入仁
    愛東街由東往西方向，適告訴人林淑春騎乘車牌號碼L5M-82
    3 號重型機車，沿仁愛東街由西往東方向行駛，亦於同時駛
    至上開點餐車道與仁愛東街交岔口，葉嘉詮所駕駛之自用小
    客車右前方因而撞及告訴人所騎乘機車之右側腳踏板等情，
    業據被告葉嘉詮自承在卷（警卷第1 頁、偵卷第15頁、本院
    99年度交簡字第1238號卷第18、24頁），核與證人即告訴人
    林淑春證述相符（警卷第7 頁、偵卷第14頁、本院99年度交
    簡字第1238號卷第19頁），並有道路交通事故現場圖、道路
    交通事故調查報告表(一)、(二)各1 份、照片17張在卷可稽（警
    卷第11至17、21頁、偵卷第10至11頁、本院卷第55至58頁）
    ，此部分之事實洵堪認定。又告訴人因本案車禍事故受有頭
    部挫傷併臉部擦傷、骨盆骨折及右下肢擦傷之傷害，其經牙
    科診斷為牙齒硬組織及其他疾病，係牙齒經外傷撞擊斷裂或
    脫位，其所受傷害亦包括腰椎挫傷併神經根壓迫，對肢體之
    影響為無法久坐久站、無法從事粗重工作，但仍可行走且不
    需使用輔具拐杖，屬輕微減損，又告訴人在發生車禍後所出
    現之精神症狀，與急性壓力反應及創傷後壓力症候群符合等
    情，亦有財團法人彰化基督教醫院99年11月1 日99彰基醫事
    字第099110008 號函、診斷書各1 紙、病歷資料影本1 份在
    卷可證（警卷第21頁、本院卷第60至204 、213 頁），堪認
    告訴人確因本案車禍事故受有上開傷害，亦屬明確。
  (二)按行車前應注意起駛前應顯示方向燈，注意前後左右有無障
    礙或車輛行人，並應讓行進中之車輛行人優先通行，道路交
    通安全規則第89條第1 項第6 款、道路交通管理處罰條例第
    45條第10款定有明文。又按駕駛人駕駛汽車，應遵守道路交
    通標誌、標線、號誌之指示，並服從交通指揮人員之指揮，
    道路交通安全規則第90條規定甚明。經查，證人即告訴人林
    淑春於偵訊時證稱：「我騎乘到肯德基點餐車道前，我沒有
    看到被告葉嘉詮的車子停在該處，他從何處衝出來我不知道
    。」等語（偵卷第14頁），於本院審理時復證稱：「我慢慢
    騎過去，由仁愛東街往東方向直行，我在肯德基出入口處看
    沒有車就騎過去，突然從肯德基出入口出來一輛車，就撞到
    我機車右側腳踏板位置。」、「我已經騎過去了對方才衝出
    來，我都沒有看到對方的車子，肯德基停車場要出來到仁愛
    東街有一個凹凸地面，我看到凹凸地面那邊都沒有車子我才
    慢慢騎過去。」等語（本院卷第257 頁），依證人林淑春上
    開證述，其騎車沿仁愛東街由西往東方向直行時，曾注意仁
    愛東街與肯德基點餐車道交岔口有無車輛，因未見其他車輛
    駛出，乃騎車前行仁愛東街，嗣因被告葉嘉詮忽駕車駛出點
    餐車道至仁愛東街上，而發生車禍，其上開證述核與車輛撞
    擊位置、受損情形相符，應堪採信。再佐以現場照片所示（
    本院卷第57、58頁），衡酌仁愛東街、肯德基點餐車道之路
    寬與相對位置、告訴人行車速度，及車禍發生後被告葉嘉詮
    所駕駛之自用小客車之車頭已在仁愛東街道路上之狀態，參
    以告訴人既在仁愛東街上尚可注意觀察點餐車道有無車輛駛
    出，則倘被告葉嘉詮當時車輛在停車狀態，告訴人自能注意
    及之，惟告訴人仍於駕車行經該處時遭被告葉嘉詮駕車撞及
    ，顯然被告葉嘉詮所駕駛之自用小客車當時並非處於停車狀
    態，而係已起駛駛入仁愛東街，並欲左轉沿仁愛東街由東往
    西方向行駛，洵堪認定。從而，依上開規定，被告葉嘉詮於
    起駛時自應顯示方向燈，注意前後左右有無障礙或車輛行人
    ，並應讓行進中之車輛行人優先通行，且仁愛東街該路段係
    繪設雙黃線之分向限制線，車輛不得跨越雙黃線行駛，自亦
    不得由肯德基點餐車道左轉進入仁愛東街，此乃自明之理，
    亦為考領有駕駛執照之駕駛人所周知，詎被告葉嘉詮疏未注
    意及此，竟在點餐車道與仁愛東街交岔口欲跨越雙黃線左轉
    而貿然起駛駛入仁愛東街，自有應注意、能注意而未注意之
    過失，要屬明確；臺灣省彰化縣區車輛行車事故鑑定委員會
    以98年12月21日彰鑑字第0985602765號函所附鑑定意見書、
    臺灣省行車事故覆議鑑定委員會99年12月13日覆議字第0996
    204865號函所附鑑定意見書之鑑定意見，均同此認定，是被
    告葉嘉詮就本案車禍事故之發生，確有過失甚明。
  (三)被告及辯護人雖以上詞置辯，惟按刑法第276 條第2 項所謂
    之業務，係指以反覆同種類之行為為目的之社會活動而言；
    上訴人係以駕車為業，其所駕駛復為其公司之大貨車，縱此
    次非載貨而載人，但因與其駕車業務有直接關係，仍屬業務
    上之行為，自應負特別注意義務（最高法院69年臺上字第40
    47號、71年臺上字第7098號判例意旨參照）；又按刑法第27
    6 條第2 項所謂之業務，係指以反覆同種類之行為為目的之
    社會活動而言，一人不以一種業務為限，其所兼職任何一業
    務因不慎有致人於死之行為，即應負上開法條之罪責；又既
    以駕車送貨為業務，縱肇事時並非送貨而係他途（如載人、
    上下班等），仍應負業務上過失之責任（最高法院85年度臺
    上字第4070號判決意旨參照）。查被告葉嘉詮領有職業大貨
    車駕駛執照，有證號查詢汽車駕駛人資料1 紙為憑（本院99
    年度交簡字第1238號卷第48頁），且於本案案發時係擔任家
    具工廠司機，以載運家具為業，亦經被告葉嘉詮陳明無訛（
    本院99年度交簡字第1238號卷第45頁背面），揆諸上揭說明
    ，被告葉嘉詮既以駕車為業，駕駛汽車乃屬基於其以駕駛汽
    車為業之社會地位，反覆同種類行為為目的之社會活動之一
    ，自應負業務上注意義務，不問其駕車時間、目的及車輛種
    類（大、小、客、貨車）而有異，從而，其於本案肇事時雖
    係駕駛自用小客車從事私人活動，仍屬以駕車為業務之人，
    其因過失肇致告訴人受有傷害，核該當於業務過失傷害罪之
    構成要件，至為明確，被告葉嘉詮及辯護人上開辯解尚屬誤
    會。
  (四)至辯護人認告訴人係違規自中山路左轉仁愛東街，亦與有過
    失乙節，經查，本案交通事故發生地點為仁愛東街與肯德基
    點餐車道之交岔口，該處距離中山路與仁愛東街交岔路口已
    約10公尺遠，告訴人在中山路、仁愛東街路口有無違規情事
    ，難認與本案有何關連；況告訴人係於中山路與仁愛東街交
    岔路口號誌為仁愛東街方向綠燈時，由西往東騎車穿越中山
    路行至仁愛東街與肯德基點餐車道交岔口，其起駛地點可臨
    時停車等節，業經被告葉嘉詮陳明在卷，並經林淑春、洪周
    靖於本院審理時證述明確（本院卷第254 至257 、259 頁）
    ，所述核均相符，亦查無告訴人有何過失或違規情節，辯護
    人上開所辯尚屬無據，併此說明。
  (五)綜上，本案事證明確，被告葉嘉詮上開業務過失傷害犯行洵
    堪認定，應依法論科。
二、核被告葉嘉詮所為，係犯刑法第284 條第2 項前段業務過失
    傷害罪。起訴意旨認被告葉嘉詮涉犯刑法第284 條第1 項前
    段過失傷害罪，尚有未洽，惟公訴人業已變更起訴法條及罪
    名為刑法第284 條第2 項前段業務過失傷害罪，本院自無庸
    再為起訴法條之變更，併此敘明。又按自首以犯罪行為人於
    其犯罪未被發覺前，向有偵查犯罪職權之公務員告知其基本
    犯罪事實，並接受裁判為已足。縱其自首後，對於犯罪行為
    之陳述不盡不實，或未肯盡情披露，甚或復為翻供或改為有
    利之供述者，亦不影響自首之成立（最高法院95年度臺上字
    第4643號判決可資參照）。被告葉嘉詮於上開時、地肇事後
    ，在有偵查犯罪職權之公務員發覺前，向前往處理車禍之彰
    化縣警察局交通警察隊彰化分隊警員洪周靖自首犯罪，坦承
    肇事而接受裁判，有道路交通事故肇事人自首情形紀錄表1
    紙在卷可按（警卷第20頁），雖被告葉嘉詮於本院審理時否
    認有何業務過失責任，亦不影響其自首之效力，是被告對於
    未發覺之罪自首並接受裁判，符合自首要件，爰依刑法第62
    條前段規定，減輕其刑。原審以被告葉嘉詮於本案犯行前，
    並無前科，素行尚無不良，再參酌因被告葉嘉詮之駕車過失
    ，造成告訴人發生車禍受有骨盆骨折之傷害，告訴人所受傷
    害程度非屬輕微，本案車禍事故發生後迄今，被告葉嘉詮雖
    曾多次與告訴人進行調解，但始終因賠償金額無法獲致共識
    而未能成立和解，而被告葉嘉詮犯後坦承犯行之犯後態度等
    一切情狀，依其職權行使，判處有期徒刑3 月，並諭知易科
    罰金之折算標準，經核認事用法均無違誤不當之處，其量刑
    並未逾越法律規定之範圍，亦無濫用權限之情事，核屬妥適
    ，檢察官上訴意旨指摘原審量刑過輕，為無理由，應予駁回
    。
、無罪部分（即被告陳俊宇、江恩諗部分）
一、公訴意旨略以：被告陳俊宇與江恩諗分別於98年7 月14日下
    午3 時、5 時許，駕駛車牌號碼PR-8177 號自用小貨車、車
    牌號碼9061-GB 號自用小客車行駛至仁愛東街肯德基前，明
    知在交岔路口10公尺內不得停車，而依當時情形，並非不能
    注意，竟未注意，分別駕駛上開車輛，停放在仁愛東街與中
    山路、肯德基餐廳點餐車道交岔路口10公尺內。嗣告訴人林
    淑春於同日下午5 時30分許，騎乘車牌號碼L5M-823 號重型
    機車沿彰化縣彰化市○○○街由西往東方向行駛至上開肯德
    基餐廳前，其視線遭被告陳俊宇、江恩諗停放之上開車輛阻
    擋，因而閃避不及撞擊共同被告葉嘉詮駕駛之上開自用小客
    車，告訴人因而人車倒地，受有頭部挫傷併臉部擦傷、骨盆
    骨折及右下肢擦傷等傷害。因認被告陳俊宇、江恩諗均涉犯
    刑法第284 條第1 項前段過失傷害罪嫌。
二、按犯罪事實應依證據認定之，無證據不得認定犯罪事實；被
    告或共犯之自白，不得作為有罪判決之唯一證據，仍應調查
    其他必要之證據，以察其是否與事實相符；不能證明被告犯
    罪者，應諭知無罪之判決，刑事訴訟法第154 條、第156 條
    第2 項、第301 條第1 項分別定有明文。又按認定犯罪事實
    所憑之證據，雖不以直接證據為限，間接證據亦包括在內，
    然而無論直接證據或間接證據，其為訴訟上之證明，須於通
    常一般人均不致有所懷疑，而得確信其為真實之程度者，始
    得據為有罪之認定，倘其證明尚未達到此一程度，而有合理
    之懷疑存在時，即難遽採為不利被告之認定（最高法院76年
    臺上字第4986號判例意旨參照）。再按刑法上之過失，其過
    失行為與結果間，在客觀上有相當因果關係始得成立。所謂
    相當因果關係，係指依經驗法則，綜合行為當時所存在之一
    切事實，為客觀之事後審查，認為在一般情形下，有此環境
    、有此行為之同一條件，均可發生同一之結果者，則該條件
    即為發生結果之相當條件，行為與結果即有相當之因果關係
    。反之，若在一般情形下，有此同一條件存在，而依客觀之
    審查，認為不必皆發生此結果者，則該條件與結果不相當，
    不過為偶然之事實而已，其行為與結果間即無相當因果關係
    （最高法院76年臺上字第192 號、58年臺上字第404 號判例
    意旨參照）。
三、公訴意旨認被告陳俊宇、江恩諗涉犯上開過失傷害犯行，係
    以被告陳俊宇、江恩諗、葉嘉詮之供述、證人林淑春、陳錫
    濱之證述、道路交通事故現場圖、調查報告表、照片、財團
    法人彰化基督教醫院診斷證明書、臺灣省彰化縣區車輛行車
    事故鑑定委員會鑑定意見書等，為其論據。訊據被告陳俊宇
    、江恩諗均堅決否認有何上開犯行，被告陳俊宇辯稱：其停
    車地點離交岔路口雖不到10公尺，惟僅差70公分，一般人目
    測無法得知是否在10公尺內，且其已儘量靠路邊停車，並未
    妨礙交通，其停車行為與告訴人車禍受傷並無因果關係等語
    ，被告江恩諗則辯稱：其停車位置距離車禍現場較遠，本案
    車禍事故之發生與其停車並無相當因果關係等語。
四、經查，被告江恩諗、陳俊宇於98年7 月14日下午3 時許、5
    時許，分別將所駕駛之車牌號碼9061-GB 號自用小客車、車
    牌號碼PR-8177 號自用小貨車停放於仁愛東街由西往東方向
    之路旁，停放位置均在中山路與仁愛東街交岔路口10公尺內
    等情，業據被告江恩諗、陳俊宇供陳在卷（警卷第5 頁、偵
    卷第15、36頁、本院99年度交簡字第1238號卷第24頁），核
    與證人陳錫濱、林淑春、洪周靖證述相符（警卷第3 、4 、
    7 頁、偵卷第14、36頁、本院卷第255 頁），並有道路交通
    事故現場圖、彰化縣警察局舉發違反道路交通管理事件通知
    單、車籍查詢─基本資料詳細畫面各2 紙附卷為憑（警卷第
    22至25頁），此部分之事實堪予認定。準此，被告江恩諗、
    陳俊宇上開停放車輛之行為屬違反道路交通管理處罰條例第
    56條第1 項第1 款、道路交通安全規則第112 條之違規行為
    ，且其二人停車時，並無不能注意之情事，固堪認定，惟上
    開行為是否構成刑事法律之過失傷害犯罪，仍須視該等行為
    與本案車禍事故之發生有無相當因果關係，爰就此部分相當
    因果關係之有無析述如下：
  (一)經查，證人林淑春於本院審理結證稱：其騎車沿仁愛東街往
    東方向直行，在仁愛東街與肯德基點餐車道交岔口處，見無
    其他車輛，即騎車通過，忽有一車自肯德基出入口駛出，撞
    及其機車右側腳踏板位置等語（本院卷第257 頁），且明確
    證稱：「有車子停在那邊（指被告陳俊宇、江恩諗所停放之
    上開車輛），我有離路邊停車遠一點的位置慢慢騎，所以還
    是可以看到凹凸路面（指仁愛東街與肯德基點餐車道交岔口
    之凹凸路面）裡面的狀況。」並說明因被告葉嘉詮忽駕車自
    肯德基點餐車道駛出，致其於本案車禍事故發生前並未見到
    被告葉嘉詮所駕駛之車輛等情（本院卷第257 頁背面），告
    訴人既已調整其車輛行徑，而能注意及仁愛東街與點餐車道
    交岔口之車輛狀態，自難認被告陳俊宇、江恩諗所停放之車
    輛阻擋告訴人視線致釀本案車禍事故。再查，依現場照片（
    本院卷第58頁）所示狀況可知，縱中山路與仁愛東街路口10
    公尺內有停放車輛，告訴人駕騎機車自中山路左轉進入仁愛
    東街之行進過程中，仍可充分觀察肯德基點餐車道上車輛之
    車行狀態，核與證人林淑春上開證述相符。又被告葉嘉詮駕
    車與告訴人騎車撞擊之位置為告訴人機車右側腳踏板之位置
    ，亦經證人葉嘉詮、林淑春證述在卷（本院卷第257 、259
    頁），並有照片7 張附卷為憑（警卷第13至16頁），足徵被
    告葉嘉詮確係在告訴人即將騎車通過仁愛東街與肯德基點餐
    車道交岔路口之際，駕車撞及告訴人，其時告訴人已在注意
    凹凸路面附近車輛狀態後，騎車前行，正在通過路口之際，
    突遭被告葉嘉詮駕車撞及，告訴人自屬無法防範，當時被告
    陳俊宇、江恩諗所停放之車輛已在告訴人騎乘之機車後方，
    自無告訴人之視線是否遭被告陳俊宇、江恩諗停放車輛阻擋
    之問題。
  (二)再者，本案車禍事故地點之肯德基點餐車道區○○○ ○道，
    東側車道之車行方向為自點餐車道駛入仁愛東街，西側車道
    之車行方向則係自仁愛東街駛入點餐車道；依現場照片、道
    路交通事故現場圖所示（偵卷第11頁、本院卷第57頁），車
    禍發生時被告葉嘉詮已駕車駛過仁愛東街與肯德基點餐車道
    交岔口之凹凸路面，且車頭已進入仁愛東街道路上，其車頭
    與車身呈「西北─東南」方向，部分車身已在西側車道往前
    延伸之範圍內，顯然在駛入仁愛東街前，被告葉嘉詮已先行
    偏轉車身向左側行駛，而駛入點餐車道西側；倘被告葉嘉詮
    循點餐車道上東側之車道行駛，且依循標線指示右轉仁愛東
    街，當有更寬敞之視野得觀察仁愛東街上往來車輛，而不致
    貿然將車輛駛入仁愛東街。又衡以告訴人騎車通過上開交岔
    口時，當係注意東側車道（即車行方向為點餐車道駛入仁愛
    東街之車道）上之車輛狀態，因被告葉嘉詮駕車在車道之偏
    西側出現，且欲在該處違規左轉，乃造成騎車經過之告訴人
    猝不及防，致生本案車禍事故。依上開情節為客觀觀察，被
    告陳俊宇、江恩諗之停車行為，自非必然使被告葉嘉詮疏於
    注意仁愛東街上之車行狀態，亦即倘被告葉嘉詮遵循肯德基
    點餐車道上之指示行駛東側車道，且在行至仁愛東街與點餐
    車道交岔口時，依標線指示右轉，當可注意及告訴人騎車前
    來，並讓告訴人騎車先行通過，應不致肇此車禍。是以，被
    告葉嘉詮駕車撞及告訴人，係其一時疏於注意致之（如前所
    述），要係其一時過失之偶然事實，以被告陳俊宇、江恩諗
    在行為時所存在之事實，及行為後所發生之事實，從客觀上
    觀察，被告葉嘉詮之過失行為已屬偶然介入之事故，並非被
    告陳俊宇、江恩諗在停車行為時所得預見，自難認本案車禍
    事故與被告陳俊宇、江恩諗之停車行為有必然之相當因果關
    係，從而，在一般情形下，有此原因之存在未必皆有此結果
    之發生，情至明顯，基如上述，應認被告陳俊宇、江恩諗之
    停車行為與告訴人所受之傷害，其間並無相當因果關係。
  (三)至證人林淑春於警詢時固證稱：車牌號碼9061-GB 號自用小
    客車、車牌號碼PR-8177 號自用小貨車之停車位置阻擋其視
    線及被告葉嘉詮之視線等語（警卷第7 至8 頁），惟其於偵
    訊時則證稱：因上開二車停放在交岔路口轉彎處，故其須往
    內側車道騎，被告葉嘉詮忽然駕車由肯德基點餐車道衝出，
    因而發生碰撞等語（偵卷第14頁），再觀諸其於本院審理時
    之證述內容，先後證稱「（檢察官問：當時你視線有無被任
    何物品擋住？）有，就是路邊停有兩輛車，所以我要慢慢騎
    過去。這兩輛車就是被告陳俊宇、江恩諗所停放的車輛。」
    、「我就慢慢騎，那邊有車子停在那邊，我有離路邊停車遠
    一點的位置慢慢騎，所以還是可以看到凹凸路面裡面的狀況
    。」等語（本院卷第257頁背面、第258頁），顯然證人林淑
    春所指之「影響視線」之情形，在其騎車車行路線略為偏向
    仁愛東街路中央後，即已不存，其仍可目睹仁愛東街與肯德
    基點餐車道交岔口凹凸路面附近車輛狀態，自難以其於警詢
    時概略證稱被告陳俊宇、江恩諗停車阻擋其視線等語，遽認
    車禍發生時告訴人之視線遭上開停車所影響；又證人林淑春
    證述上開二車影響被告葉嘉詮之視線部分，衡酌證人林淑春
    與被告葉嘉詮於案發時之行車方向全然不同，其此部分證言
    要屬揣度之詞，亦無從據以為不利於被告陳俊宇、江恩諗之
    認定。
  (四)本案經送鑑定行車事故肇事原因，臺灣省彰化縣區車輛行車
    事故鑑定委員會以98年12月21日彰鑑字第0985602765號函所
    附鑑定意見書之鑑定意見固認：「一被告葉嘉詮駕駛自用小
    客車由肯德基餐車道駛入車道，未依標線指示右轉行駛且未
    讓車道上行進中之車輛先行，為肇事主因。二被告江恩諗駕
    駛自用小客車與車牌號碼PR-8177 號自用小貨車駕駛均在交
    岔路口10公尺不得停車處所停車影響行車視線，為肇事次因
    。三告訴人林淑春駕駛重型機車為車道上行駛中車輛，措手
    不及，無肇事因素。」（偵卷第22頁）。惟經本院送請臺灣
    省行車事故覆議鑑定委員會覆議，該會以99年12月13日覆議
    字第0996204865號函所附鑑定意見書、99年11月16日覆議字
    第0996204455號函鑑定則認：「一被告葉嘉詮駕駛自用小客
    車，由肯德基車道出口起駛時疏未讓車道上行進中之車輛先
    行，為肇事原因。二告訴人林淑春、被告陳俊宇、江恩諗均
    無肇事因素。另被告陳俊宇小貨車與被告江恩諗小客車於路
    口10公尺內停車，有違規定。」、「被告陳俊宇、江恩諗之
    違規停車，不致造成其停車期間通過該處之其他車輛均發生
    類似本案之交通事故，依最高法院76年臺上字第192 號判例
    揭示之內涵，不過為偶然之事實而已，何況被告陳俊宇等違
    規停車，並非被告葉嘉詮所不能預見，亦未妨害告訴人林淑
    春機車之正常通行，故其違規行為應與本案肇因無涉。」（
    本院卷第214 、219 頁），則同本院上開認定，臺灣省彰化
    縣區車輛行車事故鑑定委員會之鑑定意見未予審酌告訴人之
    視線是否確受被告陳俊宇、江恩諗所停放之車輛影響，及被
    告陳俊宇、江恩諗之停車行為與告訴人所受傷害是否具有相
    當因果關係，尚難憑採，附此說明。
五、綜上，上開公訴人所舉之證據資料，係以證人林淑春之證述
    及臺灣省彰化縣區車輛行車事故鑑定委員會鑑定意見，為認
    定被告陳俊宇、葉嘉詮犯罪之主要論據，惟證人林淑春於本
    院審理時已就其行車時之視線所受影響程度詳述如前，而臺
    灣省彰化縣區車輛行車事故鑑定委員會之鑑定意見尚無從證
    明被告陳俊宇、葉嘉詮之停車行為與告訴人所受傷害間有相
    當因果關係，亦如前述。從而，上開證據資料在經驗或論理
    法則上既尚有對被告陳俊宇、江恩諗較為有利之存疑，而無
    從依其他客觀方法排除此項合理之可疑，自不得以上開證據
    資料作為斷罪之基礎，此外，復查無其他證據足認被告陳俊
    宇、江恩諗有公訴意旨所指之過失傷害犯行，自屬不能證明
    被告陳俊宇、江恩諗犯罪，應為被告陳俊宇、江恩諗無罪之
    諭知。
六、原審以被告陳俊宇、江恩諗涉犯過失傷害罪，犯行明確，依
    刑事訴訟法第449 條第2 項、刑法第284 條第1 項前段、第
    41條第1 項前段、刑法施行法第1 條之1 第1 項、第2 項前
    段等規定，逕以簡易判決被告陳俊宇、江恩諗犯過失傷害罪
    ，各處拘役30日，並諭知易科罰金之折算標準，固非無據。
    惟本院就公訴人所舉相關證據調查結果，認公訴人所舉之證
    據，不足認定被告陳俊宇、江恩諗有公訴意旨所指之過失傷
    害犯行，此外，復查無其他積極事證足資證明被告陳俊宇、
    江恩諗有何過失傷害犯行，揆諸前揭說明，自應為被告陳俊
    宇、江恩諗無罪判決之諭知，原審未審酌前情，認被告陳俊
    宇、江恩諗皆涉犯過失傷害罪，即有未洽，上訴人陳俊宇之
    上訴為有理由，檢察官以原審就被告陳俊宇、江恩諗部分量
    刑過輕為由上訴，則無理由，惟原審認定被告江恩諗涉犯過
    失傷害部分，既有上開違誤，案經上訴，自應由本院就被告
    陳俊宇、江恩諗部分均撤銷原判決，改為諭知被告陳俊宇、
    江恩諗無罪。從而，本案被告陳俊宇、江恩諗部分既有刑事
    訴訟法第451 條之1 第4 項但書第3 款之情形，自應由本院
    依同法第455 條之1 第3 項規定，準用同法第369 條第1 項
    前段規定，將原判決關於被告陳俊宇、江恩諗部分均撤銷，
    並依同法第452 條規定，就此部分逕依通常程序為第一審判
    決。
據上論斷，應依刑事訴訟法第455 條之1 第1 項、第3 項、第45
1 條之1 第4 項但書第3 款、第452 條、第368 條、第369 條第
1 項前段、第364 條、第299 條第1 項前段、第301 條第1 項，
刑法第284 條第2 項前段、第62條前段、第41條第1 項前段，刑
法施行法第1 條之1 第1 項、第2 項前段，判決如主文。
本案經檢察官廖偉志到庭執行職務。
中    華    民    國   100    年    3     月    24    日
                  刑事第一庭    審判長法官  余仕明
                                法      官  胡宜如
                                法      官  楊舒嵐
以上正本證明與原本無異。
被告葉嘉詮部分不得上訴。
被告陳俊宇、江恩諗部分，檢察官如不服本判決應於收受判決後
10 日內向本院提出上訴書狀，並應敘述具體理由；其未敘述上
訴理由者，應於上訴期間屆滿後20日內向本院補提理由書(均須
按他造當事人之人數附繕本)「切勿逕送上級法院」。
告訴人或被害人對於判決如有不服具備理由請求檢察官上訴者，
其上訴期間之計算係以檢察官收受判決正本之日期為準。
中    華    民    國   100    年    3     月    24    日
                                書  記  官  陳如玲
附錄論罪科刑法條：
刑法第284條第2項
從事業務之人，因業務上之過失傷害人者，處1 年以下有期徒刑
、拘役或1,000 元以下罰金，致重傷者，處3 年以下有期徒刑、
拘役或2,000 元以下罰金。